【裁判字號】    88,重訴,131
【裁判日期】    890107
【裁判案由】    清償借款
【裁判全文】
臺灣屏東地方法院民事判決  八十八年度重訴字第一三一號
    原      告  屏東縣佳冬鄉農會
    法定代理人  丙○○
    訴訟代理人  許清連律師
    複  代理人  林鴻駿律師
    訴訟代理人  林肇明律師
                邱佩芳律師
    被      告  丁○○        .
                甲○○○      .
    右二人共同
    訴訟代理人  乙○○        .
右當事人間請求清償借款事件，本院判決如左：
    主    文
被告應連帶給付原告新台幣壹仟伍佰萬元，及自民國八十六年十二月六日起至清償日
止，按週年利率百分之十點五計算之利息，暨自民國八十七年六月六日起至清償日止
，逾期在六個月以內部分，按上開利率百分之十，逾期超過六個月部分，按上開利率
百分之二十計算之違約金。
訴訟費用由被告連帶負擔。
    事    實
甲、原告方面：
一、聲明：求為判決如主文第一項所示。
二、陳述：
（一）緣訴外人陳蓋山於民國八十六年十二月六日，向原告借款新台幣（下同）一千
      五百萬元，依借據第一、三、四條約定，借款期限自八十六年十二月六日至九
      十三年十二月六日止，借款利息為年利率百分之十點五，每六個月償還本息一
      次，若有一期未依約清償，則借款人喪失期限利益，即視同全部到期，除應返
      還本息外，並應給付逾期六個月內按約定利息百分之十計算之違約金，及逾期
      六個月以上者，則按約定利息百分之二十計算之違約金。
（二）上開借款係由被告丁○○及甲○○○為連帶保證人，除借據明白記載外，並由
      被告二人對保並簽有授信契約書，依民法第二百七十三條、第七百三十九條、
      第七百四十條及第七百四十六條第一款規定，連帶保證人於借款人不履行債務
      時應代負償還責任，並代為償還本息及違約金。訴外人陳蓋山自借款後，即分
      文未償還，則前開借款之本息及違約金，依法自應由被告二人連帶負履行責任
      。綜上所陳，爰依民法第四百七十八條、第三百七十三條、第七百三十九條及
      第七百四十條規定，訴請判決如訴之聲明所示。
三、證據：提出借據、貸款分戶卡各一件、授信約定書二件為證。
乙、被告方面：
一、被告丁○○部分：
（一）聲明：求為判決駁回原告之訴。
（二）陳述：
      被告沒有擔任本件借款之連帶保證人，但授信約定書上之指印確實是被告蓋的
      ；不認識借款人陳蓋山，不可能擔任其連帶保證人。
二、被告甲○○○部分：
（一）聲明：求為判決駁回原告之訴。
（二）陳述：
      自認借據上連帶保證人之簽名為真正，但當時是由佳冬鄉農會之總幹事王玉鑫
      拿空白的借據給我簽，之後又多借了好幾百萬元；不認識借款人陳蓋山。
三證據：均聲請訊問證人陳蓋山、王玉鑫。
丙、本院依職權調取本院八十八年度重訴字第一四八號民事卷。
    理    由
一、本件原告主張訴外人陳蓋山於八十六年十二月六日，向原告借款新台幣一千五百
    萬元（下稱系爭借款），由被告丁○○、甲○○○擔任連帶保證人，借款期限自
    八十六年十二月六日至九十三年十二月六日止，借款利息為年利率百分之十點五
    ，每六個月償還本息一次，若有一期未依約清償，則借款人喪失期限利益，即視
    同全部到期，除應返還本息外，並應給付逾期六個月內按約定利息百分之十計算
    之違約金，及逾期六個月以上者，則按約定利息百分之二十計算之違約金暨訴外
    人陳蓋山自借款後，即分文未償還，爰依消費借貸及連帶保證之法律關係，訴請
    被告負連帶清償之責等語。而被告丁○○則以不認識借款人陳蓋山，未擔任系爭
    借款之連帶保證人，但有在授信約定書上按指印等語置辯；另被告甲○○○則辯
    稱以不認識借款人陳蓋山，未擔任其連帶保證人，但借據上之簽名確為真正，簽
    名時借據係空白，且多借了好幾百萬元等語。
二、原告主張之事實，業據其提出與所述相符之借據、授信約定書、貸款分戶卡等件
    為憑。被告雖分別以前開情詞置辯，並請求訊問證人陳蓋山、王玉鑫以資佐證。
    然查，據證人陳蓋山證稱：系爭借款是王玉鑫拿我的土地去借錢，由我將印章交
    給王玉鑫去辦理，連帶保證人是誰去找的，我不清楚，不過王玉鑫有說過連帶保
    證人亦有向原告借錢，大家互相當保人等詞；另證人王玉鑫亦證稱：我認識陳蓋
    山，亦認識被告二人，丁○○是受僱於甲○○○，當時因甲○○○之先生乙○○
    要競選議員沒錢，我就向甲○○○說陳蓋山亦想借錢，你們可以互相保證，因丁○○是農會會員，乙○○就以丁○○的名義借了一千四百萬元，連帶保證人是陳
    蓋山、甲○○○，我是經過陳蓋山之同意借了一千五百萬元，借據上丁○○之簽
    名不是本人簽的，但是印章是丁○○本人拿到農會對保時蓋的，當初是說好一個
    借一千四百萬元，一個借一千五百萬元，所以被告甲○○○知道對保之金額是一
    千五百萬元等詞（均詳見本院八十八年十一月十一言詞辯論筆錄）。由上開證人
    證詞可知，系爭借款乃訴外人陳蓋山授權證人王玉鑫辦理借款事宜，而證人王玉
    鑫有關借據上簽名蓋章之證述，亦與被告丁○○自承授信約定書上之指印為其所
    按捺、被告甲○○○自承借據上之簽名為真正等情相符；又證人王玉鑫有關被告
    丁○○亦有向原告借款一千四百萬元，由訴外人陳蓋山及被告甲○○○擔任該筆
    借款之連帶保證人之證述，亦經本院依職權調閱本院八十八年度重訴字第一四八
    號民事卷，閱明屬實，顯然上開證人之證詞，為可採信，被告丁○○與訴外人陳
    蓋山分別向原告借款，且二人各互為連帶保證人之事實，應堪認定。至於被告甲○○○雖另辯稱簽名時借據係空白，且多借了好幾百萬元云云，惟始終未能提出
    具體之證據以證其說，所辯亦顯無足採。是故本件原告之主張，應堪信為實在。
三、從而，原告依據消費借貸與連帶保證之法律關係，請求被告連帶給付原告一千五
    百萬元，及自八十六年十二月六日起至清償日止，按週年利率百分之十點五計算
    之利息，暨自八十七年六月六日起至清償日止，逾期在六個月以內部分，按上開
    利率百分之十，逾期超過六個月部分，按上開利率百分之二十計算之違約金，於
    法即無不合，應予准許。
據上論結，本件原告之訴為有理由，依民事訴訟法第八十五條第二項，判決如主文。
中      華      民      國    八十九    年      一      月      七      日
                                    臺灣屏東地方法院民事第二庭
~B法      官  魏瑞紅
右為正本係照原本作成。
如不服本判決，應於送達後廿日內，向本院提出上訴狀。
~B法院書記官  何祖屏
中      華      民      國    八十九    年      一      月      十      日


司法院資訊處製作；財團法人民間司法改革基金會備份。
